【裁判字號】    99,易,357
【裁判日期】    990611
【裁判案由】    竊盜
【裁判全文】
臺灣屏東地方法院刑事判決               99年度易字第357號
公  訴  人  臺灣屏東地方法院檢察署檢察官
被      告  甲○○
上列被告因違反森林法案件，經檢察官提起公訴（99年度偵字第
1985 號 ），被告就被訴事實為有罪之陳述，經合議庭裁定由受
命法官獨任進行簡式審判程序，判決如下：
    主  文
甲○○犯森林法第五十二條第一項第一款、第六款之竊取森林主
產物罪，累犯，處有期徒刑柒月，併科罰金新臺幣玖萬貳仟元，
罰金如易服勞役，以新臺幣貳仟元折算壹日。扣案之鐮刀、鋸子
各壹支，均沒收之。
    事  實
一、甲○○前因違反毒品危害防制條例案件，經臺灣桃園地方法
    院以96年度壢簡字第1038號判決處有期徒刑3 月確定，嗣經
    減刑二分之一，於民國96年11月8 日易科罰金執行完畢。猶
    不知警惕，於99年2 月20日中午13時許，基於竊取森林主產
    物之犯意，攜帶其所有之客觀上可供兇器使用之鋸子、鐮刀
    各1 支，至行政院農業委員會林務局屏東林區管理處（下稱
    屏東林管處）所管理之恆春事業區第35林班地保安林內（座
    標位置為X232475 、Y0000000），持上開工具挖掘生長於該
    處之森林主產物七里香1 株（山價計新臺幣（下同）4 萬6
    千元）而竊取之，得手後，於翌日16時5 分許，騎乘其姐夫
    所有之車牌號碼CTF-570 機車將該株七里香載運下山時，為
    警在屏東縣恆春鎮○○路676 巷10號空地查獲，並扣得上揭
    七里香1株及上開工具，而悉上情。
二、案經屏東縣政府警察局恆春分局報告臺灣屏東地方法院檢察
    署檢察官偵查起訴。
    理  由
一、本案被告甲○○所犯非死刑、無期徒刑、最輕本刑為3 年以
    上有期徒刑之罪，亦非高等法院管轄之第一審案件，而被告
    於本院行準備程序中就被訴事實為有罪之陳述，經告知被告
    簡式審判程序之旨並聽取當事人意見後，本院依刑事訴訟法
    第273 條之1 第1 項規定，裁定進行簡式審判程序，合先敘
    明。又簡式審判程序之證據調查，依刑事訴訟法第273 條之
    2 規定，不受同法第159 條第1 項審判外陳述排除之限制，
    再被告對於卷內之各項證據，亦不爭執證據能力，故卷內所
    列之各項證據，自得作為證據，先予敘明。
二、上開犯罪事實，業據被告坦承不諱，核與證人董宏義於警詢
    所證大致相符（見偵卷第15至16頁），並有遭盜挖座標位置
    圖照片、贓物認領保管單、車籍查詢單、查獲現場及採證相
    片（分見警卷第9 至12頁、偵卷第14、18至21頁）、屏東林
    管處函（本院卷第13、14頁）附卷可證，及扣案鋸子、鐮刀
    各1 支可佐，足見被告上開任意性自白與事實相符，其確有
    於上開時地以上開扣案工具竊取七里香1 株之事實，應堪認
    定。
三、按森林法竊盜罪為刑法竊盜罪之特別法，依特別法優於普通
    法原則，自應優先適用森林法竊盜罪處斷。所謂森林「主產
    物」，係指生立、枯損、倒伏之竹木及餘留之根株、殘材，
    國有林林產物處分規則第3條第1款定有明文，本件被竊之七
    里香為森林主產物；而恆春事業區第35林班地屬風景兼防風
    保安林（本院第14頁背面）。是核被告所為，係犯森林法第
    52條第1 項第1 款、第6 款於保安林竊取七里香，為搬運贓
    物使用車輛之加重竊取森林主產物罪。被告竊盜所用之鐮刀
    、鋸子均為金屬製器械，質地堅硬，形式銳利，客觀上均足
    對人之生命、身體、安全構成威脅，為具有危險性之兇器，
    被告攜帶並以之為行竊工具，雖亦構成森林法第50條之竊取
    森林主產物罪，應依刑法第321 條第1 項第3 款攜帶兇器竊
    盜罪論處，惟按森林法第52條第1 項各款之規定為同法第50
    條之特別規定，亦即除竊取森林主產物之行為外，另增該項
    各款之加重要件，依法條競合之特別關係理論，應以森林法
    第52條第1 項第1 款、第6 款規定論罪。又犯該罪兼具數款
    加重情形時，因竊取行為祇有一個，仍祇成立一罪，尚非法
    條競合或犯罪競合（最高法院69年台上字第3945號判例意旨
    參照），是被告於保安林竊取森林主產物，為搬運贓物，使
    用車輛，其等雖兼具該罪數款加重情形，惟僅有一竊取行為
    ，只成立一罪。起訴書原認被告涉犯竊盜罪，經公訴人當庭
    變更起訴法條為森林法第52條第1 項第1 款，核無不合；又
    檢察官雖漏未論引同條項第6 款，然起訴之基本事實同一，
    本院自得審理，且無變更起訴法條之問題。被告前因違反毒
    品危害防制條例案件，經臺灣桃園地方法院判處有期徒刑3
    月確定，嗣經減刑，於96年11月8 日易科罰金執行完畢，有
    臺灣高等法院被告前案紀錄表足憑，其於5 年內故意再犯本
    件有期徒刑以上之罪，為累犯，應依刑法第47條之規定加重
    其刑。爰審酌被告因一時貪念而犯案，其犯罪目的、手段，
    危害自然生態及森林，惟念其犯罪後尚能坦承犯行，態度良
    好，其家境貧窮、生活困苦及其智識程度為高職畢業等一切
    情狀，量處如主文所示之刑。又本件所竊取之七里香經屏東
    林管處查定之山價為新台幣46,000元，本院審酌被告上述犯
    案情節，據此核算而併科該贓額2 倍之罰金即新台幣92,000
    元，並諭知易服勞役之折算標準。至扣案之鋸子、鐮刀各1
    支係被告所有而供犯罪所用之工具，爰依刑法第38條第1 項
    第2 款規定，宣告沒收之。另被告犯本案所騎乘之上開機車
    係被告向其姐黃素鳳借用，且該車所有人係黃素鳳之夫魏炳
    璋乙節，有上開車籍查詢基本資料詳細畫面、戶籍資料各1
    紙在卷可查，既非被告所有，依法自不得予以宣告沒收，附
    此敘明。
據上論斷，應依刑事訴訟法第273 條之1 第1 項、第299 條第1
項前段，森林法第52條第1 項第1 款、第6 款，刑法第11條前段
、第47條第1 項、第42條第3 項、第38條第1 項第2 款，判決如
主文。
本案經檢察官曾士哲到庭執行職務。
中    華    民    國    99    年    6     月    11    日
                  刑事第四庭    法  官  蔡玉雪
以上正本證明與原本無異。
如不服本判決應於收受判決後10日內向本院提出上訴書狀，並應
敘述具體理由；其未敘述上訴理由者，應於上訴期間屆滿後20日
內向本院補提理由書（均須按他造當事人之人數附繕本）「切勿
逕送上級法院」。
中    華    民    國    99    年    6     月    11    日
                                書記官  許倬維
附錄論罪法條：
森林法第52條（加重竊取森林主、副產物罪）
竊取森林主、副產物而有左列情形之一者，處6月以上5年以下有
期徒刑，併科贓額二倍以上五倍以下罰金：
一  於保安林犯之者。
二  依機關之委託或其他契約，有保護森林義務之人犯之者。
三  於行使林產採取權時犯之者。
四  結夥二人以上或僱使他人犯之者。
五  以贓物為原料，製造木炭、松節油、其他物品或培植菇類者
    。
六  為搬運贓物，使用牲口、船舶、車輛，或有搬運造材之設備
    者。
七  掘採、毀壞、燒燬或隱蔽根株，以圖罪跡之湮滅者。
八  以贓物燃料，使用於礦物之採取，精製石灰、磚瓦或其他物
    品之製造者。
前項未遂犯罰之。
第 1 項第 5 款所製物品，以贓物論，沒收之。

司法院資訊處製作；財團法人民間司法改革基金會備份。
